臺灣臺南地方法院刑事判決
111年度訴字第1066號
公  訴  人  臺灣臺南地方檢察署檢察官
被      告  許竣瑋



選任辯護人  吳岳輝律師
上列被告因違反毒品危害防制條例案件，經檢察官提起公訴（11
0年度偵字第19660號），本院判決如下：
    主  文
許竣瑋犯販賣第二級毒品罪，累犯，處有期徒刑陸年。
未扣案之行動電話壹支（含SIM 卡壹張）及犯罪所得新臺幣柒仟
元均沒收，於全部或一部不能沒收或不宜執行沒收時，追徵其價
額。
    事  實
一、許竣瑋明知甲基安非他命係屬毒品危害防制條例第2條第2款
    規定列管之第二級毒品，依法不得販賣，竟意圖營利，基於
    販賣第二級毒品甲基安非他命之犯意，以其所使用之行動電
    話1支（含SIM卡1張）上安裝之通訊軟體LINE（暱稱為「瑋1
    %」臺南）作為毒品交易之聯絡工具，於民國109年12月22日
    11時8分許起，與LINE暱稱「小志」之謝忠志以LINE議妥毒
    品交易之細節後，於同日18時15分許，在臺南市東區崇學路
    加油站對面民宅前與謝忠志會面，以新臺幣（以下同）7,00
    0元之價格，販賣第二級毒品甲基安非他命1包予謝忠志1次
    。嗣謝忠志為警查獲持有第二級毒品甲基安非他命犯行，供
    出來源，並提供其與許竣瑋之LINE對話紀錄，經警循線查悉
    上情。
二、案經嘉義縣警察局布袋分局報告臺灣臺南地方檢察署檢察官
    偵查起訴。
    理  由
一、證據能力部分：
(一)按被告以外之人於審判外之言詞或書面陳述，除法律有規定
    者外，不得作為證據，刑事訴訟法第159條第1項固定有明文
    。惟被告以外之人於審判外之陳述，雖不符同法第159條之1
    至同條之4規定，而經當事人於審判程序同意作為證據，法
    院審酌該言詞或書面陳述作成時之情況，認為適當者，亦得
    為證據；又當事人、代理人或辯護人於法院調查證據時，知
    有同法第159條第1項不得為證據之情形，而未於言詞辯論終
    結前聲明異議者，視為有前項之同意，同法第159條之5 第1
    項、第2項亦有明文規定。經查，本判決下述所引用被告以
    外之人於審判外之陳述，檢察官、被告及辯護人於本院準備
    期日及審理期日，均表示同意有證據能力，本院審酌上開傳
    聞證據製作時之情況，尚無違法不當及證明力過低之瑕疵，
    亦認以之作為證據要屬適當，爰依刑事訴訟法第159條之5第
    1項之規定，認均有證據能力。
(二)本院以下所引用之非供述證據，均與本件事實具有自然關連
    性，且核屬書證、物證性質，又查無事證足認有違背法定程
    序或經偽造、變造所取得等證據排除之情事，復經本院依刑
    事訴訟法第164條、第165條踐行物證、書證之調查程序，檢
    察官、被告及辯護人對此部分之證據能力亦均不爭執，堪認
    有證據能力。
二、認定事實之理由及依據：
(一)上揭犯罪事實，業據被告許竣瑋於本院準備程序及審理時坦
    承（詳本院卷第50頁、第80頁、第83頁至第84頁）不諱，核
    與證人謝忠志於警詢、偵查中證述向被告購買第二級毒品甲
    基安非他命之情節（詳警卷第7頁至第11頁、偵卷第59頁至
    第61頁）相符，並有謝忠志指認被告之犯罪嫌疑人紀錄表、
    被告與謝忠志於通訊軟體LINE之對話紀錄截圖、被告之臺灣
    高等法院在監在押全國紀錄表在卷（詳警卷第12頁至第19頁
    、本院卷第45頁）可按，堪認被告於本院準備程序及審理時
    之任意性自白確與事實相符，應堪採信。
(二)按販賣毒品係違法行為，非可公然為之，且毒品可任意分裝
    、增減份量、調整純度，其價格並隨時依交易雙方之關係、
    資力、需求量、對行情之認知、來源是否充裕、查緝是否嚴
    緊、購買者被查獲時供出來源之風險評估等因素而變動，既
    無公定價格，亦無法一概而論；因而販賣之利得，除經坦承
    犯行，或帳冊價量均臻明確外，委難察得實情。然衡以毒品
    價格昂貴且不易取得，其販賣行為涉及重罪，並為治安機關
    所嚴加查緝，若販賣毒品之人無利可圖，應無冒著被查獲之
    風險而平白攜帶毒品往返送交他人、自曝於險之理，故販賣
    毒品之人有從中賺取價差或量差而牟利之意圖及事實，應屬
    合理認定。從而對於有償之毒品交易，除別有事證足認係按
    同一價格轉讓、確未牟利者外，如僅以未確切查得販賣毒品
    賺取之價差或量差，即認定非法販賣之事證不足，將導致知
    過坦承之人面臨重罪，飾詞否認之人，反而僥倖得逞，將失
    情理之平（最高法院107年度台上字第140號判決意旨可資參
    照）。查被告於偵查時自承：謝忠志係其朋友之友人，不知
    其住處，僅知道係住在市區，家裡開設銀樓，與謝忠志並沒
    有比較親密的關係等語（詳偵卷第83頁至第85頁、第111頁
    ），可知被告與謝忠志並無深刻交情或其他密切關係，若無
    利潤可圖，衡情應無甘冒被重罰之風險，於無利益之情形下
    提供謝忠志第二級毒品之可能，足認被告確有藉由販賣甲基
    安非他命牟取利益，主觀上確實具有營利之意圖甚明。　
(三)綜上，本案事證明確，被告犯行應堪認定，應依法論科。
三、論罪科刑：
(一)核被告所為，係犯毒品危害防制條例第4條第2項之販賣第二
    級毒品罪。被告販賣第二級毒品前非法持有第二級毒品之低
    度行為，應為販賣第二級毒品之高度行為所吸收，不另論罪
    。
(二)又被告前因施用毒品案件，經本院以109年度簡字第1978號
    簡易判決判處有期徒刑6月確定，於109年10月6日以易科罰
    金執行完畢，是被告受有期徒刑執行完畢後，5 年以內故意
    再犯本件有期徒刑以上之罪，應依刑法第47條第1 項之規定
    ，論以累犯乙節，業據檢察官指明並提出刑案資料查註紀錄
    表為憑，核與卷附臺灣高等法院被告前案紀錄表相符（詳本
    院卷第20頁），且為被告所不爭執（詳本院卷第83頁），本
    院審酌被告構成累犯之前案為施用毒品犯行，其當知毒害，
    竟不知警惕，反進而為本案販賣第二級毒品犯行，散播毒害
    ，顯見其並未因之前科刑及執行記取教訓，其對刑罰之反應
    力薄弱，除所犯販賣第二級毒品罪中法定刑無期徒刑部分不
    得加重外，其餘應依刑法第47條第1 項之規定加重其刑。
(三)又按刑法第59條所定之酌量減輕其刑，係裁判上之減輕，必
    以犯罪之情狀顯可憫恕，認為科以最低度刑仍嫌過重者，始
    有其適用。又所謂「犯罪之情狀」，與同法第57條規定科刑
    時應審酌之一切情狀，並非有截然不同之領域，於裁判上酌
    減其刑時，應就犯罪一切情狀（包括第57條所列舉之10款事
    項），予以全盤考量，審酌其犯罪有無可憫恕之事由，即有
    無特殊之原因與環境，在客觀上足以引起一般同情，以及宣
    告法定低度刑，是否猶嫌過重等等，以為判斷（最高法院95
    年度台上字第6157號判決意旨參照）。查被告所犯販賣第二
    級毒品罪，於偵查中否認，惟於本院準備程序及審理時業已
    坦承犯行，其販賣毒品對象僅1人，價格亦非甚鉅，且其惡
    性與犯罪情節核與長期以販毒營生之集團或大盤毒梟有重大
    差異，尚屬小額之零星買賣，其對社會治安及國民健康危害
    顯然較輕，而其所犯販賣第二級毒品罪，其法定刑為無期徒
    刑或10年以上有期徒刑，罪刑甚重，因其未於偵查中自白或
    供出毒品來源因而查獲共犯、正犯，並無毒品危害防制條例
    第17條第2項減輕其刑、同條第1項減免其刑等規定之適用，
    最低法定刑即為10年以上有期徒刑，是依社會一般觀念及法
    律情感，在客觀上實足以引起一般人之同情，而有情輕法重
    情事，情節尚堪憫恕，爰依刑法第59條規定酌量減輕其刑，
    且依法先加重（不得加重部分除外）後減輕之。
(四)爰審酌被告前已有販賣毒品經本院判處徒刑之前案素行，猶
    不知悔改，明知毒品對他人及社會之危害至深，竟漠視國家
    杜絕毒品犯罪之禁令與嚴刑，再次販賣第二級毒品營利，助
    長毒品之流通及促使施用毒品行為更形氾濫，戕害施用者之
    身心健康，並影響社會治安及國家健全發展；兼衡被告販賣
    第二級毒品犯行僅1次，販毒對象僅1人，販毒所得為7,000
    元，迄至本院準備程序及審理時終坦承犯行之犯後態度，自
    稱碩士肄業之智識程度，目前在監執行，在監執行前從事餐
    飲業，與父母同住之家庭生活等一切情狀，量處如主文所示
    之刑，以資懲儆。
四、沒收：
(一)按毒品危害防制條例第19條第1 項規定：「犯第4 條至第9
    條、第12條、第13條或第14條第1 項、第2 項之罪者，其供
    犯罪所用之物，不問屬於犯罪行為人與否，均沒收之。」，
    此係採義務沒收主義，為刑法第38條第2 項後段所稱之特別
    規定。查本件被告係以未扣案之行動電話1 支（含SIM 卡1 
    張）之通訊軟體LINE與證人謝忠志聯繫販賣毒品事宜，是該
    未扣案之行動電話1 支（含SIM 卡1 張），係供其犯本件販
    賣第二級毒品所用之物，應依毒品危害防制條例第19條第1 
    項規定宣告沒收，並依刑法第38條第4 項規定，於全部或一
    部不能沒收或不宜執行沒收時，追徵其價額。
(二)又按犯罪所得，屬於犯罪行為人者，沒收之；該項沒收，於
    全部或一部不能沒收或不宜執行沒收時，追徵其價額，刑法
    第38條之1 第1 項前段、第3 項定有明文。舉凡販賣毒品所
    得之財物，不問其中何部分屬於成本，何部分屬於犯罪之利
    得，均應予以沒收，並非僅限於所賺取之差價部分，始符立
    法之本旨（最高法院100年度台上字第842號判決意旨可資參
    照）。查本件被告販賣第二級毒品之交易所得為7,000元，
    雖未扣案，為避免被告無端坐享犯罪所得，且經核本案情節
    ，宣告沒收並無過苛之虞，故應依前開規定沒收上開犯罪所
    得，於全部或一部不能沒收或不宜執行沒收時，追徵其價額
    。
據上論斷，應依刑事訴訟法第299 條第1 項前段，毒品危害防制
條例第4 條第2 項、毒品危害防制條例第19條第1 項，刑法第11
條、第47條第1項、第59條、第38條第4項、第38條之1第1項前段
、第3項，判決如主文。
本案經檢察官吳坤城提起公訴，檢察官蘇聖涵到庭執行職務。
中　　華　　民　　國　　111 　年　　12　　月　　21　　日
　　　　　　　　　刑事第三庭  審判長  法　官　鄭文祺
　　　　　　　　　 
　　　　　　　　　                    法  官  郭瓊徽
　　　　　　　　　
　　　　　　　　　                    法  官  鄭燕璘
以上正本證明與原本無異
如不服本判決應於收受本判後20日內向本院提出上訴書狀，並應
敘述具體理由。其未敘述上訴理由者，應於上訴期間屆滿後20日
內向本院補提理由書狀（均須按他造當事人之人數附繕本）「切
勿逕送上級法院」。
  　　　　　　　　　　　　　　　      書記官　楊玉寧
中　　華　　民　　國　　111 　年　　12　　月　　21　　日
附錄本案論罪科刑法條全文：
毒品危害防制條例第4條
製造、運輸、販賣第一級毒品者，處死刑或無期徒刑；處無期徒
刑者，得併科新臺幣3千萬元以下罰金。
製造、運輸、販賣第二級毒品者，處無期徒刑或10年以上有期徒
刑，得併科新臺幣1千5百萬元以下罰金。
製造、運輸、販賣第三級毒品者，處7年以上有期徒刑，得併科
新臺幣1千萬元以下罰金。
製造、運輸、販賣第四級毒品者，處5年以上12年以下有期徒刑
，得併科新臺幣5百萬元以下罰金。
製造、運輸、販賣專供製造或施用毒品之器具者，處1年以上7年
以下有期徒刑，得併科新臺幣1百50萬元以下罰金。
前五項之未遂犯罰之。